Inventaris van een verzameling papieren, afkomstig van de familie Van Reede van Oudtshoorn, 1321-1902
Nationaal Archief, Den Haag
Heerlijkheid Oudshoorn en Gnephoek
Heerlijkheid Oudshoorn
1321-1902
35285
4.10 meter; 475 inventarisnummers.
Normale geschreven en gedrukte teksten. De Nederlandstalige stukken van vóór ca. 1700 zijn geschreven in het gotische cursiefschrift, met name in de oud-Hollandse klerkencursief.
Nationaal Archief, Den Haag
Van Reede van Oudtshoorn
De heerlijkheid Oudshoorn en Gnephoek was sedert 1627 voor een periode van enkele eeuwen in het bezit van de familie van Reede van Oudtshoorn. Het archief bevat o.a. stukken betreffende de eigendom der heerlijkheid, het bestuur ervan, opbrengsten en heerlijke rechten, visserij, kerkzaken, en persoonlijke stukken toebehorend aan leden van de familie van Reede van Oudtshoorn.
Archiefvorming
Geschiedenis van de archiefvormer
De heerlijkheid Oudshoorn en Gnephoek werd in 1627 door den Amsterdamschen magistraat Dirck de Vlamingh, wiens geslacht er aanspraak op maakte van de oude riddermatige familie Van Outshoorn af te stammen, gekocht en verbleef sedert in het bezit van diens nakomelingen. Bij zijn dood in 1643 volgde hem zijn zoon Cornelis de Vlamingh van Outshoorn in de heerlijkheid op, die in 1688 stierf en haar naliet ann zijne oudste dochter Maria, die door haar huwelijk met Pieter van Reede tot Nederhorst de heerlijkheid in dat oud-adellijk geslacht overbracht. Zij droeg in 1730 Oudshoorn en Gnephoek over aan haar zoon Barend Cornelis van Reede van Oudtshoorn, wien in 1750 zijn zoon Pieter opvolgde. Deze overleed in 1773 en liet de heerlijkheid na aan zijne weduwe Sophia Boesses. Zij stierf in 1791 te Kaapstad, waar de familie gevestigd was, sinds Pieter van Reede er eerst fiscaal en daarna gouverneur der Kaapkolonie was geweest. Ook de derde zoon van Pieter van Reede en Sophia Boesses, William Ferdinand, wien bij den dood zijner moeder de heerlijkheid ten deel viel, bleef in Kaapstad gevestigd. De behartiging zijner belangen in het moederland droeg hij eerst aan zijn broeder Lieve Martinus Isaäc, later ann zijn oudsten zoon Pieter Adriaan op. Deze laatste kocht de Oudshoornsche bezittingen in 1812 van zijn vader. Hij werd in 1822 als Nederlandsch baron erkend en stierf in 1851 met nalating van talrijke nakomelingen. De heerlijkheid Oudshoorn en Gnephoek bleef het onverdeeld eigendom van acht zijner kinderen, n.l. mr. Johan Henrik Verboom baron van Reede van Oudtshoorn, Catharina Maria (gehuwd met jhr. mr. D. F. van Alphen), Pieter Adriaan, Johanna Cecilia (ongehuwd gestorven in 1882), Eduard (ongehuwd gestorven in 1852), Carolina (ongehuwd gestorven in 1908), Adriana Catherina (in 1854 gehuwd met mr. J. F. Pringle) en Sophia (in 1856 gehuwd met jhr. H. P. Hovy), onder bepaling, dat alleen de oudste zoon uit het tweede huwelijk, Pieter Adriaan, den heerlijken titel zou mogen voeren. Pieter Adriaan, de nieuwe ambachtsheer, stierf ongehuwd in 1851 en de ambachtsheerlijke functie ging toen over op zijn halfbroeder mr. Johan Henrik Verboom baron van Reede van Oudtshoorn, die in 1891 stierf. Zijn eenig hem overlevend kind Barend Cornelis overleed ongehuwd te Assen den 13den Juli 1923.
Stambomen
Tabel I:
Tabel II:
Geschiedenis van het archiefbeheer
Vroeger zijn meermalen pogingen aangewend om het archief te inventariseeren. Vooral de oudere baron P. A. van Reede van Oudtshoorn, die van 1812 tot 1851 ambachtsheer was, heeft zich daarvoor veel moeite gegeven. Zijn inventaris (hierna n°. 420), welke door zijn zoon tot 1863 is bijgewerkt, is bewaard gebleven en op vele stukken en pakken is het oude inventarismerk te vinden. Over de wijze, waarop de heer Van Reede zijn archief had geordend, zie men de noot bij Inv. n°. 420. Vele stukken, in deze inventarisatie begrepen, zijn niet teruggevonden, enkele, meest van genealogischen aard, zijn blijkens de mededeeling van den Rijksarchivaris in Drente, overgegaan in handen van den heer H. V. G. Römer, kapitein der infanterie b. d., vele andere, voornamelijk betreffende de opbrengst der heerlijke rechten, schijnen te zijn te niet gegaan. Na het deponeeren van het archief in het Algemeen Rijksarchief heeft prof. mr. R. Fruin de stukken, vermeld in den inventaris van den heer P. A. van Reede, volgens deze beschrijving gerangschikt. De stukken, die niet in deze inventarisatie waren begrepen, of die als zoodanig niet zijn herkend, waren door prof. Fruin voorloopig gerangschikt en beschreven, ten einde een overzicht van den geheelen inhoud van het archief te hebben, totdat de definitieve ordening en beschrijving zou worden ter hand genomen, hetwelk thans is geschied en waarvan het resultaat is neergelegd in den hierachter volgenden inventaris.
Na het overlijden van Barend Cornelis baron van Reede van Oudtshoorn in 1923 werd het archief der ambachtsheerlijkheid en der familie door den executeur ter beschikking gesteld van den Rijksarchivaris in Drente, die het in 1924 aan het Algemeen Rijksarchief overdroeg. In 1929 ontving het Algemeen Rijksarchief nog enkele stukken betreffende de familie Van Reede van Oudtshoorn, welke zich in het bezit bevonden van W. H. baron Taets van Amerongen van Woudenberg, van dezen ten geschenke. Deze stukken zijn ingevoegd onder Inv. nos. 331 en 333-336.
Het archief is door schenking verworven.
De verwerving van het archief
Het archief is door schenking verworven.
Inhoud en structuur van het archief
3.19
Ordening van het archief
Bij dit werk zijn de beschrijvingen van de oude inventarissen en van prof. Fruin tezamengevoegd. Het geheel is op de volgende wijze geordend: de stukken zijn over twee hoofdafdeelingen verdeeld, al naarmate zij de heerlijkheid Oudshoorn en Gnephoek betreffen (A), of dat zij dengenen, die achtereenvolgens de heerlijkheid hebben bezeten, persoonlijk aangaan (B). Onder A zijn tevens ondergebracht enkele stukken, die òf de heerlijkheden Oudshoorn en Gnephoek, Aarlanderveen en Vrijenhoeve te zamen aangaan òf die uitsluitend betrekking hebben op de twee laatstgenoemde heerlijkheden, welke respectievelijk tot 1627 en 1625 met Oudshoorn en Gnephoek waren verbonden. Waarschijnlijk zijn enkele dier stukken bij de overdracht in 1627 tusschen de andere stukken van Oudshoorn en Gnephoek in het archief gekomen. Onder B bevinden zich eveneens de papieren, welke afkomstig zijn van of betrekking hebben op verwanten der respectieve heeren en die in den vorm van appendices achter de stukken zijn gevoegd van die heeren, die vermoedelijk of zeker in het bezit der papieren zijn gekomen, behoudens de hierboven genoemde aanwinsten in 1929, welke deels gevoegd zijn bij een reeds aanwezig stuk van Johan Frederik van Reede van Oudtshoorn, deels in een daarop volgend appendix zijn samengebracht. Als aanhangsel tot B bevinden zich daarna enkele stukken, afkomstig van de familie van Oudtshoorn van Sonneveldt, van welke collectie niet met zekerheid is te zeggen, op welke wijze zij in het bezit van den eigenaar van dit archief is gekomen. Het is mogelijk, dat de beide families met elkaar in nauwere aanraking zijn gekomen, doordat Jean Maurineaux de Marvillars, echtgenoot van Geertruid Anna van Sonneveldt, in wier bezit de stukken laatstelijk omstreeks 1747 geweest zijn, een tijdgenoot en wapenbroeder was van Barend Cornelis van Reede van Oudtshoorn (IV); de laatste kreeg namelijk in 1731, de eerste in 1732 commissie als kolonel van een regiment voetvolk in Staatschen dienst. Bovendien woonde zijne weduwe in 1747 in Utrecht, tot welke stad de Reede's natuurlijk van oudsher nauwe betrekkingen hadden.
Enkele stukken, welke niet in een der twee genoemde hoofdafdeelingen terecht waren te brengen, zijn als "Varia" (C) met de inventarissen (D) aan het einde van den inventaris opgenomen. Hierna volgt eene regestenlijst, waarbij het jaar 1572 (voor Amsterdam echter het jaar der "alteratie" 1578) als eindpunt is aangenomen.
Aanwijzingen voor de gebruiker
Openbaarheidsbeperkingen
Volledig openbaar.
Materiële beperkingen
Aanvraaginstructie
Openbare archiefstukken kunnen online worden aangevraagd en gereserveerd. U kunt dit ook via de terminals in de studiezaal van het Nationaal Archief doen. Om te kunnen reserveren dient u de volgende stappen te volgen:
U maakt een profiel aan op www.gahetna.nl, en logt vervolgens in
Via de archiefinventaris (alleen de beschrijvingen met rode nummers) selecteert u het gewenste archiefstuk door op de knop 'Reserveren' te klikken
In het volgende scherm geeft u aan op welke dag u het archiefstuk wilt inzien
Indien u zich bevindt in de studiezaal en een tafelnummer heeft ontvangen kunt u dit nummer vermelden. Als u geen tafelnummer heeft kunt u tafelnummer 777 laten staan
Vervolgens bevestigt u uw reservering door deze te versturen.
Verwant materiaal
Beschikbaarheid van kopieën
Beschrijving van de series en archiefbestanddelen
- Stukken betreffende de heerlijkheld c.a., A.
  - Eigendom der heerlijkheid., I.
    - Akte van beleening van Willem van Outshoorn met de heerlijkheden Oudshoorn en Aarlanderveen door graaf Willem van Henegouwen d.a. 1321; en koopakte van deze heerlijkheden voor Arnoud van IJsselsteyn d.a. 1355. (Afschrift.), (17de eeuw); 1; 1 omslag
      Reg. nos. 1 en 3.
      1 1321 oktober 20
      Willem, graaf van Henegouwen en van Hollant, beleent Willem van Outshoorn met de ambachten Outshoorn en Allenderveene, hem aangekomen door overdracht van zijn vader Dirck van Outshoorn.
      Gegeven tot Aelbrecht ten berge des dinxdaegs op Sinte Lucas' dach int jaer ons Heeren anno MCCC eenetwintich.
      Extract in Inv. nos. 1 en 16, inv. no. 1 en inv. no. 16
      De dateering is fout en luidt volgens het leenregister van Holland (Inventaris Leen- en Registerkamer van Holland n°. 2, folio 19): "des Dinxdaegs na Sinte Lucas' dach".
      3 1355 maart 28
      Hertog Willem enz. verkoopt aan Aernout, heer van Yselsteyn, de ambachten Harlenderveen en Outhoorne met den Vryenhoeve, het bederecht en de tienden voor twee duizend gouden schilden in mindering van eene schuld van hertog Willem aan Aernout, groot vijf duizend schilden
      Gegeven te Geertruydenberge op den Palmavont anno LIIII.
    - Voorwaarden, waarop in 1619 de heerlijkheden Vrijhoeve, Oudshoorn en Aarlanderveen zijn geveild., 2; 1 omslag
    - Akte van beleening van Dirck de Vlamingh van Outshoorn met de heerlijkheid Oudshoorn en Gnephoek, 1/3 der tienden, de visscherij, het schout-, secretaris- en bodeambt. Met stukken betreffende den verkoop van de heerlijkheid Oudshoorn en Gnephoek, door Margaretha van Mechelen, vrouwe van Aarlanderveen aan Dirck de Vlamingh van Outshoorn., 1627 en 1628; 3; 1 omslag en 2 charters
      - 1627, charter, 3.1
      - 1628, charter, 3.2
      - Overige stukken (niet apart geborgen), 3
        Dit inventarisnummer is alleen als kopie te raadplegen.
    - Akte van beleening van Cornelis de Vlamingh van Outshoorn met de heerlijkheid Oudshoorn en Gnephoek c.a., hem aangekomen na den dood van zijn vader Dirck de Vlamingh van Outshoorn; met de akte van relief en de quitantie voor betaalde rechten., 1645 en 1646; 4; 2 charters en 1 omslag
      - 1645, charter, 4.1
      - 1646, charter, 4.2
      - Overige stukken (niet apart geborgen), 4
    - Akte van beleening van Cornelis de Vlamingh van Outshoorn met een stuk land, genaamd De Snip, door hem gekocht van Pieter Nooms, heer van Aarlanderveen; met de akte van taxatie., 1659; 5; 1 charter en 1 omslag
      Dit stuk land wordt verder steeds tezamen met de heerlijkheid Oudshoorn en Gnephoek c.a. in leen gegeven.
      - Charter, 1659, 5.1
      - Overige stukken (niet apart geborgen), 5
    - Octrooi van de Staten van Holland voor Cornelis de Vlamingh van Outshoorn om over zijne leengoederen te mogen disponeeren. Hierbij een afschrift d.a. 1733., 1661; 6, 6.1; 1 charter en 1 omslag
      - Charter, 1659, 6.1
      - Overige stukken (niet apart geborgen), 6
    - Accoord tusschen Cornelis de Vlamingh van Outshoorn en zijn broeder Dirck over het hezit van de heerlijkheid Oudshoorn en Gnephoek; met afschriften van het testnment. van hun vader Direk de Vlamingh van Outshoorn d.a. 1629 en van de akte van overdracht van de heerlijkheid door Weyntgen van Bronchorst op haar oudsten zoon Cornelis d.a 1643., 1667; 7; 1 omslag
    - Akte van beleening van Maria de Vlamingh van Outshoorn met de heerlijkheid Oudshoorn en Gnephoek c.a. en het land De Snip, haar aangekomen na den dood van haar vader Cornelis de Vlamingh van Outshoorn., 1688; 8; 1 charter
    - Akte van beleening van Barend Cornelis van Reede van Oudtshoorn met de heerlijkheid Oudshoorn en Gnephoek c.a. en het land De Snip, hem aangekomen door schenking van zijne moeder Maria de Vlamingh van Outshoorn, weduwe van Pieter van Reede tot Nederhorst., 1730; 9; 1 charter
    - Hypotheekbrief, groot 25 000 gulden, door Barend Cornelis van Reede van Oudtshoorn op de heerlijkheid Oudshoorn en Gnephoek gevestigd; met memorie betreffende de vraag, of Barend Cornelis van Reede van Oudtshoorn gerechtigd is de heerlijkheid te bezwaren., 1733; 10, 10.1; 1 charter en 1 omslag
      - Charter, 1733, 10.1
      - Overige stukken (niet apart geborgen), 6
    - Akte van beleening van Pieter van Reede van Oudtshoorn met de heerlijkheid Oudshoorn en Gnephoek c.a. en het land De Snip, hem aangekomen na den dood van zijn vader Barend Cornelis van Reede van Oudtshoorn., 1751; 11; 1 charter
    - Octrooi van de Staten van Holland voor Pieter van Reede van Oudtshoorn om over zijne leengoederen te mogen disponeeren., 1766; 12; 1 charter
    - Akte van beleening van Sophia Boesses met de heerlijkheid Oudshoorn en Gnephoek c.a. en het land De Snip, haar aangekomen na den dood van haar echtgenoote Pieter van Reede van Oudtshoorn; met de akte van relief., 1774; 13; 2 charters
      - Leenakte, 1774, 13.1
      - Akte van relief.1774, 13.2
    - Akte van beleening van William Ferdinand van Reede van Oudtshoorn met de heerlijkheid Oudshoorn en Gnephoek c.a. en het land De Snip, hem aangekomen na den dood van zijne moeder Sophia Boesses, weduwe van Pieter van Reede van Oudtshoorn; met de akte van relief., 1793; 14; 2 charters
      - Leenakte, 1793, 14.1
      - Akte van relief,1793, 14.2
    - Stukken betreffende den verkoop der heerlijkheid door William Ferdinand van Reede van Oudtshoorn aan zijn zoon Pieter Adriaan., 1812-1814; 15; 1 omslag
    - Akten van beleening met de heerlijkheden Oudshoorn en Gnephoek, Aarlanderveen en Vrijenhoeve. (Afschriften.), 1321-1492; 16; 1 omslag
      Hierbij aanteekeningen over de verschillende heerlijke rechten.
      Reg. nos.1, 3-8 en 10.
      4 [ ]
      Berte van Egmont, vrouwe van Culenborgh en van den Lecke, verkoopt de ambachten Allenderveen en Outshoerne met den Vryenhoeve, het bederecht en de tienden aan Bertelmeus van Raephorst, tot welken verkoop hertog Aelbrecht van Beyeren zijne toestemming geeft.
      Gegeven int jaer ons Heeren anno ...... op den Palmdacht.
      Extract in inv. no. 16
      Deze oorkonde en het consent zijn in de leenregisters van Holland niet geregistreerd.
      5 1406 februari 15
      Willem enz. beleent Adriaen van Raephorst met de goederen, welke hem aangekomen zijn na den dood van zijn vader Bartelemeus van Raephorst.
      Gegeven tot Haerlem op den 15 dach in Februario, anno XIIII ende ............
      Deze akte is geregistreerd in de leenregisters van Holland (Inventaris Leen- en Registerkamer van Holland n°. 54, folio 24 verso) en vermeldt daar als datum "anno XIIII ende vive".
      6 1407 juli 13
      Willem enz. oorkondt, dat hij Adriaen van Raephorst vergunning geeft tien morgen lands, gelegen in den ban van Aarlanderveen, te verkoopen.
      Gegeven in den Hage op Sinte Margrieten dach Anno XIIII ...... ende zeven.
      Deze akte is geregistreerd in de leenregisters van Holland (Inventaris Leen- en Registerkamer van Holland n°. 54, folio 40).
      7 1428 januari 8
      Philips enz. beleent Adriaen van Raephorst, overmits zijn verlies aan sloten en goederen, met de heerlijkheid Arlanderveen.
      Gegeven tot Leyden VIII dach in Jannewario anno XXVII
      Deze akte is geregistreerd in de leenregisters van Holland (Inventaris Leen- en Registerkamer van Holland n°. 62, folio 66 verso).
      8 1441 december 20
      Philips enz. beleent Steven van Raephorst en zijne nakomelingen met het huis Rynenborg, met alle toebehooren, en de ambachten Arleveen en Outshoorn met den Vryenhoeve, het bederecht en de tienden op voorwaarde, dat Adriaen van Raephorst en jonkvrouwe Agneese van Nyelde hun lijfrente uit deze goederen zullen behouden.
      Date XX dagen in Desember anno ............
      10 1492 december 10
      Maximiliaen enz. beleent Jasper, heer tot Culenborgh, met de ambachten Arlenderveen en Outshoerne met den Vryenhoeve, het bederecht en de tienden, hem aangekomen na den dood van zijn vader Geryt, heer tot Culenborgh.
      Deze akte is geregistreerd in de leenregisters van Holland (Inventaris Leen- en Registerkamer van Holland n°. 121, Utrecht, folio 3) en vermeld daar als dateering: "10 Decembrix anno XIIIIc XCII".
    - Akten van beleening met de heerlijkheid Oudshoorn en Gnephoek. (Afschriften.), 1645-1730; 17; 1 omslag
    - Lijst van eigenaars van de heerlijkheden Oudshoorn, Aarlanderveen en Vrijenhoeve, loopende over de jaren 1321 tot 1780; met aanteekeningen over de heerlijkheid en de heerlijke rechten., (18de eeuw.); 18; 1 omslag
  - Omvang en handhaving der heerlijke rechten., II.
    Zie ook Inv. nos. 16 en 18.
    - Octrooi van de Staten van Holland voor den heer om de jurisdictie over de heerlijkheid afzonderlijk, afgescheiden van Aarlanderveen, te mogen oefenen., 1659; 19; 1 charter
    - Octrooi van de Rekenkamer voor den ambachtsheer, waarbij hem het recht van den wind in de heerlijkheid wordt verleend., 1663; 20; 1 charter
    - Octrooi van de Staten van Holland voor den heer om jaarlijks in de heerlijkheid het bede- of hoofdgeld te heffen, 1665; 21; 1 charter
    - Beslissing van de Provisioneele representanten van het volk van Holland op een request van Lieve Martinus Isaäc van Reede van Oudtshoorn, als gemachtigde van zijn broeder William Ferdinand, om handhaving van de rechten van zijn broeder als ambachtsheer of schadeloosstelling voor het verlies ervan; met minuut en afschrift van dit request., 1795; 22; 1 omslag
    - Adres van vier landsadvocaten aan het departementaal bestuur van Holland, voorstellende de eigenaren van heerlijkheden in hunne rechten te handhaven. (Gelijktijdig afschrift.), 1803; 23; 1 omslag
    - Brief van den Commissaris-generaal voor het Departement van de Menden van de Maas aan de hoofden der gemeentebesturen in zake de heerlijke rechten. (Gelijktijdig afschrift.), 1814; 24; 1 omslag
    - Stukken betreffende het uitsluitend recht van den ambachtsheer om in den Rijn te mogen laten baggeren., 1842 en 1899; 25; 1 omslag
  - Bestuur der heerlijkheid., III.
    - Algemeen., a.
      - Akten, waarbij Pieter Adriaan van Reede van Oudtshoorn door zijn vader William Ferdinand en zijn oom Lieve Martinus Isaäc van Reede naast laatstgenoemde wordt aangesteld als gemachtigde tot het voeren van de administratie der heerlijkheid., 1808; 26; 1 omslag
      - Reglementen voor het bestuur ten plattenlande van Zuid-Holland en Utrecht en missives van den Gouverneur van Zuid-Holland betreffende deze reglementen. (Gedrukt.), 1816 en 1825; 27; 1 omslag
      - Twee memoriën, opgesteld voor den ambachtsheer, over de uitoefening der heerlijke rechten en het bestuur der heerlijkheid., (17de eeuw); 28; 1 omslag
      - Band, bevattende origineelen en afschriften van stukken betreffende bestuurszaken der heerlijkheid., 1536-1660; 29; 1 deel
        Hieronder ook kerk-, school- en polderzaken.
        Reg. nos. 11 en 13.
        11 1536 juni 25
        Karel V. Roomsch Keizer, verkoopt Gheryt van Assendelft het klerk-, bode- en schoutambacht van Beverwijck voor eene som van vijfhonderd en twintig ponden.
        Gegeven in onsen stede van Bruysele opten XXVen dach van Junio int jaer ons Heeren duysent vijffhondert zess ende dertich.
        Afschrift in inv. no. 29
        13 1558 oktober 29
        Het Hof van Holland doet uitspraak in een geschil tusschen Willem Claessen, koster te Alphen, en schout en kerkmeesters over de emolumenten van zijne bedieningen en kent Willem Claessen deze emolumenten ten volle toe.
        Actum den negenentwintichsten Octobris anno vijffthienhondert achtenvijfftich.
      - Register van stukken betreffende het bezit en het bestuur van de heerlijkheid, aangelegd (c. 1675), loopende over de jaren, 1584-1820; 30; 1 deel
      - Ordonnantie van de Staten van Holland over den eed tot handhaving van de souvereiniteit van de Staten en van het erfstadhouderschap. Met bijlage. (Gedrukt.), 1788; 31; 1 omslag
    - Rechtszaken., b.
      - Inventaris van de stukken, welke gediend hebben in een geschil tusschen de buren van Oudshoorn en Joris Huybertss. van Eyck, schout van Aarlanderveen, over de bevoegdheden van laatstgenoemde in het grensgebied., (c. 1629); 32; 1 omslag
    - Financiën., c.
      - Gemeentebegrootingen van Oudshoorn over de jaren 1817, 1822, 1839 en 1842. (Gelijktijdige afschriften.), 33; 1 omslag
      - Repartitie van den Personeelen Omslag voor 1839. (Gelijktijdig afschrift.), 34; 1 omslag
    - Militaire zaken., d.
      - Stukken betreffende in de heerlijkheid gehouden wapenschouwingen., 1599-1648; 35; 1 omslag
      - Stukken betreffende eene spoedige wapening in Holland; met lijst van diegenen in Oudshoorn, welke hieraan financieelen steun geven., 1794; 36; 1 omslag
    - Armenzorg., e.
      - Extract uit de resolutiën van Gecommitteerde Raden van Holland, waarbij het reglement op de goederen van de Groote huisarmen wordt geapprobeerd., 1662; 37; 1 omslag
      - Plakkaat van de Staten van Holland tegen de landlooperij en bedelarij. (Gedrukt exemplaar met geleidebrief.), 1789; 38; 1 omslag
      - Aanschrijven van Gedeputeerde Staten van Zuid-Holland aan den schout over het bestuur van inrichtingen van weldadigheid., 1824; 39; 1 omslag
    - Brandweer., f.
      - Ordonnantie van schout en ambachtsbewaarders over het tegengaan van brandgevaar. Met bekrachtiging door de vrouwe der heerlijkheid., 1706; 40; 1 omslag
      - Reglement op de gereorganiseerde brandweer van Oudshoorn, gegeven door de vrouwe der heerlijkheid Oudshoorn en Gnephoek., 1717; 41; 1 omslag
      - Stukken betreffende het aanschaffen van eene nieuwe brandspuit., 1819; 42; 1 omslag
    - Openbare weg., g.
      - Request van eenige inwoners van Gnephoek aan den ambachtsheer over het branden van pek en teer door Cornelis van Sanen bij de Heymansbrug., 1651; 43; 1 omslag
      - Afschrift van een door den gemachtigde van den ambachtsheer uitgevaardigd verbod van laden en ontladen van schepen voor de kerk in Oudshoorn., 1794; 44; 1 omslag
    - Vergunningen., h.
      - Stukken betreffende de toelating van chirurgijns., 1729, 1766 en 1777; 45; 1 omslag
      - Consent voor H. Hollingerus van Lansbergen om de notarieele praktijk in de heerlijkheid te mogen uitoefenen. (Afschrift.), 1753; 46; 1 omslag
      - Stukken betreffende het geven van eene vergunning voor het houden van kinderschooltjes., 1764; 47; 1 omslag
        Hierbij een stuk met talrijke handteekeningen, waarschijnlijk betrekking hebbende op eene schoolkwestie.
      - Akte, waarbij aan Philiep Sundorff, waard van De Star, het recht wordt toegekend in zijn herberg bijeenkomsten te mogen houden. (Gelijktijdig afschrift.), 1766; 48; 1 omslag
      - Toestemming van den heer tot toelating van een raseerder. (Afschrift.), 1793; 49; 1 omslag
    - Aangrenzende heerlijkheden en gemeenten., i.
      - Stukken betreffende de vraag, tot welke heerlijkheid (nl. Vrijenhoeve of Aarlanderveen) de Bentlaan behoort., 1592 en 1602; 50; 1 omslag
      - Stukken betreffende de heerlijkheid Vrijenhoeve., 1601 en z.d.; 51; 1 omslag
      - Reglement voor den veerschipper van Koudekerk, gegeven door den heer van Koudekerk. (Gedrukt.), 1789; 52; 1 omslag